【裁判字號】    92,台上,5335
【裁判日期】    920925
【裁判案由】    違反藥事法
【裁判全文】
最高法院刑事判決                              九十二年度台上字第五三三五號
    上  訴  人  乙○○原名甲.
右上訴人因違反藥事法案件，不服台灣高等法院中華民國九十年一月二十日第二審判
決（八十九年度上訴字第三一三九號，起訴案號：台灣桃園地方法院檢察署八十九年
度偵字第二一二九號），提起上訴，本院判決如左：
    主  文
原判決撤銷，發回台灣高等法院。
    理  由
本件原判決認定：上訴人乙○○（原名甲○○）於民國八十七年間因妨害家庭案件，
經法院判處有期徒刑四月確定，於同年八月二十四日易科罰金執行完畢。竟仍於八十
九年一月三日下午十一時左右，在泰國曼谷與某一身分不明之已滿十八歲男子合謀，
推由上訴人於同月四日搭機將該男子所有如原判決附表所列禁藥（其中編號一部分含
有經行政院衛生署公告禁止製造、調劑、輸入、輸出、販賣或陳列之毒害藥品Phente
rmine 成分，其餘部分則為未經該署核准擅自輸入之藥品）夾帶輸入國境，約定事成
後給付上訴人新台幣三萬元為酬。經內政部警政署航空警察局於當日下午十時四十分
左右在桃園縣中正國際機場入境檢查室查獲等情。因而撤銷第一審不當之科刑判決，
改判仍論處上訴人以共同輸入禁藥（累犯）罪刑，固非無見。
惟查：九十二年六月二十五日修正前之民事訴訟法第一百三十六條、第一百三十七條
、第一百三十八條第一項分別規定：「送達於應受送達人之住、居所、事務所或營業
所行之。但在他處會晤應受送達人時，得於會晤處所行之。對於法定代理人之送達，
亦得於當事人本人之事務所或營業所行之。」、「送達於住、居所、事務所或營業所
不獲會晤應受送達人者，得將文書付與有辨別事理能力之同居人或受僱人。如同居人
或受僱人為他造當事人者，不適用前項之規定。」、「送達不能依前二條規定為之者
，得將文書寄存送達地之自治或警察機關，並作送達通知書，黏貼於應受送達人住、
居所、事務所或營業所門首，以為送達。」，此等規定，依刑事訴訟法第六十二條規
定，亦為刑事訴訟程序所準用。本件上訴人之戶籍登記地址為台北縣永和市○○街一
三三巷十六號，有台北縣永和市戶政事務所書函所附之戶籍資料在卷可稽（見第一審
卷第二宗第十一頁），另第一審刑事判決書及上訴人之第二審上訴狀亦均載明上訴人
現居台北縣永和市○○街五十七巷二十一號二樓（見原審卷第三頁、第六頁），原審
雖依上訴人之前開戶籍登記地址及現居地向上訴人為審理傳票之送達，並皆以送達人
未獲會晤上訴人本人，亦無受領文書之同居人或受僱人為由，即將該送達之文書寄存
於台北縣警察局永和分局，以為送達（見原審卷第三十頁、第三十三頁），然送達人
於為上開寄存送達時，是否均有依規定製作送達通知書黏貼於該二地址之門首，尚不
能無疑，原審對此攸關其審理傳票之送達是否合法之事實並未予調查究明，即遽認上
訴人經合法傳喚，無正當理由不到庭，乃不待其陳述，逕為判決，自有應於審判期日
調查之證據而未予調查之違法。上訴意旨據以指摘原判決不當，非無理由，應認原判
決有撤銷發回更審之原因。至原判決理由欄三不另為無罪諭知部分，因公訴人認與上
訴人經科刑部分為實質上一罪，基於審判不可分原則，併予發回，附此敘明。
據上論結，應依刑事訴訟法第三百九十七條、第四百零一條，判決如主文。
中      華      民      國    九十二    年      九      月    二十五    日
                              最高法院刑事第九庭
                                  審判長法官  陳  炳  煌
                                        法官  陳  正  庸
                                        法官  韓  金  秀
                                        法官  吳  信  銘
                                        法官  徐  文  亮
      右正本證明與原本無異
                                              書  記  官
中      華      民      國    九十二    年      十      月      一      日


司法院資訊處製作；財團法人民間司法改革基金會備份。
